臺灣臺北地方法院刑事判決　　　　　　　100年度訴字第319號
公　訴　人　臺灣臺北地方法院檢察署檢察官
被　　　告　周大業
上列被告因違反稅捐稽徵法案件，經檢察官提起公訴（99年度偵
字第6959號），被告於準備程序進行中，就被訴事實為有罪之陳
述，本院改行簡式審判程序審理，判決如下：
    主  文
周大業公司負責人為納稅義務人以不正當方法逃漏稅捐，處有期
徒刑肆月，如易科罰金，以新臺幣壹仟元折算壹日，減為有期徒
刑貳月，如易科罰金，以新臺幣壹仟元折算壹日，緩刑貳年，並
應於判決確定後陸月內給付公庫新臺幣伍萬元。
    事  實
一、周大業係址設臺北市○○區○○街316號12樓之1中華交通系
    統股份有限公司（名義負責人為黃繼葳，下稱中華交通公司
    ）之總經理，在其執行職務範圍內，為公司法規定之公司負
    責人。中華交通公司即營業稅之納稅義務人於民國95年12月
    間，與經緯科技股份有限公司（下稱經緯公司）並無實際交
    易事實，竟以取得經緯公司開立如附表所示之統一發票4紙
    （金額共計21,040,000元），作為中華交通公司之進項憑證
    ，據以申報95年11、12月之營業稅扣抵稅額之方式，逃漏中
    華交通公司該期營業稅1,001,905元。
二、案經法務部調查局彰化縣調查站移送臺灣彰化地方法院檢察
    署呈請臺灣高等法院檢察署令轉臺灣臺北地方法院檢察署檢
    察官偵查起訴。
    理  由
甲、程序部分：
    被告周大業所犯係死刑、無期徒刑、最輕本刑為3年以上有
    期徒刑以外之罪，其等於準備程式就前揭被訴事實為有罪之
    陳述，經告知簡式審判程式之旨，並聽取其與公訴人之意見
    後，本院認無不得或不宜改依簡式審判程式進行之處，爰依
    刑事訴訟法第273條之1第1項、第284條之1，裁定由受命法
    官獨任進行簡式審判程式。
乙、實體部分：
一、上開犯罪事實，業據被告於本院審理中坦承不諱，核與經緯
    公司負責人嚴崇瑞、經緯公司資材處協理詹金鳳之調查局及
    檢察官訊問時具結證述情節相符，並有財政部臺北市國稅局
    信義分局99年12月20日財北國稅信義營業字第0990025846號
    函雯暨所附資料、臺灣彰化地方法院檢察署檢察官98年度偵
    字第3669號起訴書、98年度偵字第3669號、99年度偵字第
    1367號緩起訴處分書各1份，及如附表發票4張、中華交通公
    司營業稅稅籍資料查詢作業、經緯公司95年營業稅銷項去路
    明細、本院公務電話紀錄1紙等附卷可憑，堪認被告自白與
    事實相符，本案事證明確，被告犯行堪以認定，應依法論科
    。
二、論罪科刑之理由：
    (一)按稅捐稽徵法第47條於98年5月27日經總統令修正公布，
      修正前稅捐稽徵法第47條規定：「本法關於納稅義務人、
      扣繳義務人及代徵人應處徒刑之規定，於左列之人適用之
      ：一公司法規定之公司負責人。二民法或其他法律規定對
      外代表法人之董事或理事。三商業登記法規定之商業負責
      人。四其他非法人團體之代表人或管理人。」，修正後稅
      捐稽徵法第47條增加第2項規定：「前項規定之人與實際
      負責業務之人不同時，以實際負責業務之人為準。」查被
      告為係中華交通公司之總經理，在其執行業務範圍內，均
      為中華交通公司之負責人，無論依修正前、修正後之稅捐
      稽徵法第47條規定，均有該條之適用，是修正前之稅捐稽
      徵法並無不利於行為人之情形，而應予適用。
    (二)按公司為法人，公司負責人為自然人，二者在法律上並非
      同一人格主體。公司負責人為公司之代表，其為公司所為
      行為，應由公司負責。故公司負責人為公司以不正當方法
      逃漏稅捐，因納稅義務人為公司，其所觸犯稅捐稽徵法第
      41條之罪之犯罪或受罰主體，仍為公司，而非公司負責人
      ，僅因公司於事實上無從擔負自由刑之責任，基於刑事政
      策上之考慮，同法第47條第1款將納稅義務人之公司應處
      徒刑之規定，轉嫁於公司負責人。是公司負責人依該條款
      而適用徒刑之處罰，乃屬代罰之性質，並非因其本身之犯
      罪而負行為責任，最高法院91年度臺上字第2093號判決意
      旨可資參照。則被告為中華交通公司之總經理，為公司法
      之公司負責人，是中華交通公司為納稅義務人以不正當方
      法逃漏營業稅，係犯稅捐稽徵法第41條之逃漏稅捐罪，該
      條處徒刑之規定，依修正前稅捐稽徵法第47條第1款，適
      用於被告。
    (三)爰審酌被告並無前案紀錄，有臺灣高等法院被告前案紀錄
      表1份附卷可考，其身為中華交通公司之總經理，竟為中
      華交通公司逃漏95年11、12月營業稅捐，而取得並無實際
      交易之經緯公司如附表所示發票4紙，據以申報該期之營
      業稅，並因而逃漏稅捐，所逃漏之稅額非低，惟其犯後於
      本院準備程序坦承犯罪，惟經稅務機關所裁罰之罰鍰尚待
      分期繳納（本院卷第13頁背面）等犯罪之動機、目的、手
      段及造成之損害等一切情狀，量處如主文所示之刑，並諭
      知易科罰金之標準。
    (四)又被告犯行於96年4月24日前，合於減刑之條件，應依中
      華民國96年罪犯減刑條例第2條第1項第3款、第7條，於裁
      判時均諭知其宣告刑及按上開量處之宣告刑減得之刑，並
      諭知易科罰金之標準。
    (五)本院審酌被告並無前案紀錄，未曾因故意犯罪而受有期徒
      刑以上刑之宣告，此有臺灣高等法院被告前案紀錄表1份
      附卷可按，其業經坦承犯行，已如前述，信經此教訓後，
      應知警惕，當無再犯之虞，本院因認對其所宣告之刑，以
      暫不執行為適當，爰依修正後刑法第74條第1項第1款規定
      ，併予宣告緩刑2年，以勵自新。又為收培養被告正確法
      律觀念之效，本院乃依刑法第74第2項第4款之規定，宣告
      被告於本判決確定後6月內，應向國庫支付新臺幣50,000
      元，如被告違反本院所定上開緩刑負擔條件情節重大者，
      前所宣告之緩刑即可能遭到撤銷，附此說明。
四、依刑事訴訟法第273條之1第1項，稅捐稽徵法第41條、修正
    前稅捐稽徵法第47條，刑法第11條前段、第74條第1項第1款
    、第2項第4款、第41條第1項前段，中華民國96年罪犯減刑
    條例第2條第1項第3款、第7條，判決如主文。
本案經檢察官陳國安到庭執行職務
中    華    民    國   100    年    6     月    9     日
                  刑事第十三庭  法  官  李貞瑩
以上正本證明與原本無異。
如不服本判決應於收受送達後10日內向本院提出上訴書狀，並應
敘述具體理由；其未敘述上訴理由者，應於上訴期間屆滿後20日
內向本院補提理由書（均須按他造當事人之人數附繕）「切勿逕
送上級法院」。
                                書記官  陳鳳瀴
中    華    民    國   100    年    6     月    9     日
附錄本案論罪科刑法條
稅捐稽徵法第41條
納稅義務人以詐術或其他不正當方法逃漏稅捐者，處5年以下有
期徒刑、拘役或科或併科新臺幣60,000元以下罰金。
修正前稅捐稽徵法第47條
本法關於納稅義務人、扣繳義務人及代徵人應處徒刑之規定，於
左列之人適用之：
一公司法規定之公司負責人。
二民法或其他法律規定對外代表法人之董事或理事。
三商業登記法規定之商業負責人。
四其他非法人團體之代表人或管理人。
附表
 ┌──┬─────┬──────┬──────┐
 │編號│發票號碼  │發票金額    │ 營業稅額   │
 ├──┼─────┼──────┼──────┤
 │1   │QU00000000│4,486,000元 │  213,619元 │
 ├──┼─────┼──────┼──────┤
 │2   │QU00000000│3,692,000元 │  175,810元 │
 ├──┼─────┼──────┼──────┤
 │3   │QU00000000│6,025,000元 │  286,905元 │
 ├──┼─────┼──────┼──────┤
 │4   │QU00000000│6,837,000元 │  325,571元 │
 ├──┼─────┼──────┼──────┤
 │合計│          │21,040,000元│1,001,905元 │
 └──┴─────┴──────┴──────┘